---
title: "Encuesta Percepciones sobre Democracia y Tecnología en Argentina"
author: "Fernanda López Franz"
date: "2023-08-04"
output:
  html_document: default
  pdf_document: default
---

```{r setup, include=FALSE}
knitr::opts_chunk$set(
	echo = FALSE,
	message = FALSE,
	warning = FALSE
	)
```

```{r}
library(ggplot2)
library(dplyr)
library(readxl)
library(RColorBrewer)
library(ggthemes)
library(hrbrthemes)
library(plotly)
library(gt)
```

```{r,echo=FALSE}
EncPer <- "EncuestaPercepciones.xlsx"
ruta_completa <- file.path(getwd(), "EncuestaPercepciones")

```

```{r}
EncPer<-read_excel("./data/EncuestaPercepciones.xlsx")

```

## Introducción

Entre febrero y marzo del año 2023, se realizó la **Encuesta Percepciones sobre Democracia y Tecnología en Argentina**. El objetivo consistió en conocer las percepciones sobre la democracia y las tecnologías de la información y la comunicación de los y las argentinas que acceden a la red de puntos digitales del Programa Punto Digital.Se realizaron encuestas a todos los Puntos Digitales de todas las provincas argentinas y el número de respuestas varía de acuerdo al número de Puntos Digitales instalados en cada jurisdicción.Se obtuvieron respuestas en 270 Puntos Digitales.

Los **Puntos Digitales** son dispositivos de inclusión digital libres y gratuitos instalados en todas las provincias argentinas y dependientes de la Secretaría de Innovación Pública perteneciente a la Jefatura de Gabinete de Ministros.

Este trabajo es una primera aproximación a la lectura de los datos relevados por la Encuesta, y que esperamos puedan seguir analizándose en el marco del trabajo en el Programa Punto Digital. Los mayores avances que pudimos realizar, se refieren a la presentación de los datos recabados, y algunos cruces entre variables. 

**Presentación de los datos**

Sobre el lugar de residencia de las personas que contestaron la encuesta, podemos decir que alrededor del 25% de las personas encuestadas participa de los Puntos Digitales instalados en la provincia de Buenos Aires, seguidos por las provincias de Córdoba y Entre Ríos. 
La variación en la cantidad de las respuestas se debe a varios factores. En primer lugar, al número de Puntos Digitales instalados en cada jurisdicción.En segundo término, al nivel de respuesta que los Equipos Locales de trabajo tienen con el Equipo Nacional al momento de cumplir con los requerimientos del Programa (en este caso, llevar adelante la encuesta).

```{r respuestas-por-provincia}

#fig.alt: La tabla presenta la cantidad de personas que respondieron la encuesta por Provincia.

Enc_gt<-EncPer %>% 
  count(Provincia, name = "Total") %>% 
  mutate(Porcentaje = (Total / sum(Total)) * 100) %>% 
  arrange(desc(Total)) 


Enc_gt |>
  gt() %>% 
  tab_header(title = md("**Cantidad de respuestas por provincia**")) %>% 
    fmt_number("Porcentaje",decimals=2) %>% 
   tab_source_note(source_note = "Fuente: Encuesta sobre percepciones sobre la Democracia y Tecnologías (2023)")


```



```{r gráfico de barras representando cantidad de respuestas por provincia,fig.width=8,fig.height=6}

#fig.alt: El gráfico de barras muestra que la mayor cantidad de personas que respondieron la encuesta viven en Buenos Aires, seguido por Córdoba, Entre Ríos y Misiones. 

EncPer %>%
  ggplot(aes(Provincia,fill=Provincia))+
  geom_bar()+
   labs(title="Cantidad de respuestas por provincia",
       subtitle = "Fuente: Encuesta de Percepciones sobre la Democracia y TIC",
       y="Total de respuestas",
       x="Provincia") + 
  theme(axis.text.x = element_text(angle = 45, hjust = 1)) +
   scale_x_discrete(labels=c("BA","CA","CH","CT","CABA","CB","CR","ER","FO","JY","LP","LR","MZ","MI","NQN","RN","SA","SJ","SL","SC","SF","SE","TF","TU"))+
  scale_y_discrete(expand=c(0,1))+
  scale_y_continuous(breaks = seq(0,800,50))+
  scale_fill_viridis_d()+
  theme_ipsum_rc(base_size = 8)+
  theme(legend.position = "bottom")+
   geom_text(aes(label = ..count..), stat = "count", vjust = -0.4,size=3)
   
```



EDAD DE LAS PERSONAS ENCUESTADAS

Para realizar un análisis más específico agrupamos las edades en franjas etarias. En el marco de un análisis descriptivo, el promedio de edad de las personas encuestadas es de 35,7 años. El valor mínimo es de 16 y el máximo de 84. Además, cerca del 58,6% tiene entre 16 y 36 años. 

```{r}
EncPer %>% 
  summarise(max_edad=max(Edad,na.rm=TRUE)) %>% 
   knitr::kable(col.names = "Máximo Edad")

  
```
```{r}
EncPer %>% 
  summarise(min_edad=min(Edad,na.rm=TRUE)) %>% 
     knitr::kable(col.names = "Mínimo Edad")
```
```{r}
EncPer %>% 
  summarise(media=mean(Edad,na.rm=TRUE)) %>% 
     knitr::kable(col.names = "Media Edad")
```




GÉNERO

En cuanto al género, utilizamos el criterio implementado en el último Censo Nacional para establecer las categorías.  El 62% de las encuestadas se identifica como mujer, el 36% como varón, el 1% prefiere no especificar, el 0.3% se identifica como mujer trans, el 0.11% como travesti y el 0.03% como varón trans. 

```{r Distribución de cantidad de respuestas por Género}

#fig.alt: La tabla muestra la distribuión de respuestas por género autopercibido y el porcentaje que representa. 

  Género <- EncPer %>% 
  count(Género, name = "Total") %>% 
  mutate(Porcentaje = (Total / sum(Total)) * 100) %>% 
  arrange(desc(Porcentaje)) 


Género |>
  gt() %>% 
  tab_header(title = md("**Distribución de respuestas por género**")) %>% 
    fmt_number("Porcentaje",decimals=2) %>% 
   tab_source_note(source_note = "Fuente: Encuesta sobre percepciones sobre la Democracia y Tecnologías (2023)")

```




RANGO ETARIO

Si bien el promedio de edad es, como mecionamos, de 35 años, la mayoría de las personas encuestadas tiene entre 16 y 26 años, decreciendo hacia edades mayores. El máximo es de 

```{r distribución de respuestas por rango de edad,fig.width=7}
#fig.alt: Se grafica la distribución de respuestas según el rango de edad.  

intervalos_edad <- cut(EncPer$Edad, breaks = c(16, 27, 37, 47, 57, 67, Inf), include.lowest = TRUE)

ggplot(EncPer, aes(x = intervalos_edad,fill=intervalos_edad,na.rm=TRUE)) +
  geom_bar() +
  scale_fill_viridis_d(name="Rango etario")+
  scale_y_continuous(expand=c(0,1),breaks = seq(0,1200,50))+
    scale_x_discrete(labels=c("16 a 26","27 a 36","37 a 46","47 a 56","57 a 66","Más de 67","No respondió"))+
  labs(title = "Distribución por Rango Etario", x = "Rango Etario", y = "Número de respuestas",
       subtitle="Fuente: Encuesta de Percepciones sobre la Democracia y TIC")+
   theme_ipsum_rc(base_size = 10)+
     geom_text(aes(label = ..count..), stat = "count", vjust = 1,size=4,color="grey")
  
```


NIVEL EDUCATIVO

El 29,48% de los y las encuestados/as tiene la secundaria completa. Al mismo tiempo, si a este porcentaje le sumamos aquellas personas que dicen tener algún tipo de estudio superior, el total asciende al 79,95%. Esto implica que la gran mayoría de quienes respondieron la encuesta tiene al menos estudios secundarios completos. 

```{r distribución de respuestas según nivel educativo}

#fig.alt: La tabla muestra la distribuión de respuestas según el nivel educativo.

Nivel_Educativo <- table(EncPer$Educación)
Nivel_Educativo <- data.frame(valores = names(Nivel_Educativo), frecuencia = as.vector(Nivel_Educativo)) %>% 
arrange(desc(frecuencia)) %>% 
mutate(porcentaje = (frecuencia/ sum(frecuencia)) * 100)

Nivel_Educativo %>% 
  gt() %>% 
  tab_header(title = md("**Respuestas por nivel educativo**")) %>% 
    fmt_number("porcentaje",decimals=2) %>% 
   tab_source_note(source_note = "Fuente: Encuesta sobre percepciones sobre la Democracia y Tecnologías (2023)") %>% 
  cols_label(
    valores = "Nivel Educativo",
    frecuencia = "Frecuencia",
    porcentaje = "Porcentaje"
  )

```


TRABAJO

Casi el 80 % de la población encuestada trabaja.

```{r}
EncPer %>% 
  count(Trabajo,name="Total")
  
```



PRIMERAS RELACIONES

Casi la totalidad de las personas considera que la democracia es preferible a cualquier otra forma de gobierno.


```{r,fig.width=8}
EncPer %>%
ggplot(aes(PrefDemoc,fill=PrefDemoc),na.rm=TRUE)+
  geom_bar()+
    scale_fill_brewer(palette="Accent",name="Preferencia por la democracia")+
  labs(title = "¿Considerás a la democracia preferible a cualquier 
       otra forma de gobierno?",
       subtitle="Fuente: Encuesta de Percepciones sobre la Democracia y TIC",
     x="Prefiere a la democracia sobre otra forma de gobierno",
                   x=2,y=2000,size=3) +
 theme_ipsum_rc(base_size = 12)+
    geom_text(aes(label = ..count..), stat = "count", vjust = 1,size=4,color="black")
```

Si analizamos la relación entre el rango etario y la respuesta a la pregunta ¿considerás a la democracia preferible a cualquier otra forma de gobierno? **no observamos variaciones significativas entre los diferentes rangos etarios**.

```{r,fig.width=8}
EncPer %>%
ggplot(aes(intervalos_edad,fill=PrefDemoc),na.rm=TRUE)+
geom_bar(position="dodge")+
   scale_fill_brewer(palette="Accent",name="Preferencia por la democracia")+
labs(title = "Relación entre preferencia por la Democracia y rango etario", x = "Rango Etario", y = "Prefiere la Democracia a otro sistema de gobierno",
       subtitle="Fuente: Encuesta de Percepciones sobre la Democracia y TIC") +
    annotate("text",label="No observamos variaciones significativas según la edad",
                   x=4,y=700) +
scale_x_discrete(labels=c("16 a 26","27 a 36","37 a 46","47 a 56","57 a 66","Más de 67","No respondió"))+
theme_ipsum_rc(base_size = 10)


```

Encontramos diferencias en la preferencia a la democracia sobre otro sistema de gobierno, entre las personas que trabajan y las personas que no trabajan. 

```{r,fig.width=8}
EncPer %>%
  filter(!is.na(Trabajo)) %>% 
  filter(!is.na(PrefDemoc)) %>% 
ggplot(aes(Trabajo),na.rm=TRUE)+
    geom_bar(aes(fill=PrefDemoc),position="fill")+
    scale_fill_brewer(palette="Accent",name="Preferencia por la Democracia")+
  labs(title = "Relación entre preferencia por la Democracia y Trabajo", x = "Trabajo", y = "Prefiere la Democracia a otro sistema de gobierno",subtitle="Fuente: Encuesta de Percepciones sobre la Democracia y TIC") +
      theme_ipsum_rc(base_size = 10)
  

```



El 50,9% manifiesta estar de algún modo satisfecho con el funcionamiento de la democracia. 
El 15,8% dice no estarlo. Asimismo, el 33,3% expresa un bajo grado de satisfacción.


```{r}
Satis<-EncPer %>% 
  filter(!is.na(Satis)) %>% 
  count(Satis, name = "Total") %>% 
 mutate(Porcentaje = (Total/ sum(Total)) * 100) %>% 
  arrange(desc(Porcentaje))
  
Satis %>% 
  gt() %>% 
  tab_header(title = md("**Grado de satisfacción con la democracia**")) %>% 
  fmt_number(Porcentaje, decimals=2) %>% 
  tab_source_note(source_note = "Fuente: Encuesta sobre percepciones sobre la Democracia y Tecnologías (2023)") %>%
  cols_label(
    Satis = "Grado de Satisfacción con la democracia",
    Total = "Total",
    Porcentaje = "Porcentaje")
 

```

RELACIÓN ENTRE GRADO DE SATISFACCIÓN CON LA DEMOCRACIA Y EDAD

Nos interesa conocer si el grado de satisfacción con la democracia, varía con la edad. Podemos observar fluctuaciones entre las diferentes edades, pero no podemos asociarlas a rangos etarios. El 50,9% manifiesta estar de algún modo satisfecho con el funcionamiento de la democracia. El 15,8% dice no estarlo. Asimismo, el 33,3% expresa un bajo grado de satisfacción.


```{r,fig.width=8}
EncPer %>%
  filter(!is.na(Satis)) %>%
  ggplot(aes(Edad, fill = Satis),color="Edad") +
  geom_density(alpha=0.8) +
    scale_fill_viridis_d(name="Grado de satisfacción")+
  labs(
    title = "Satisfacción con la Democracia",
    subtitle = "Fuente: Encuesta de Percepciones sobre la Democracia y TIC",
    x="Edad",
    y="Número de respuestas")+

  scale_x_continuous(breaks = seq(16,84,4))+
    theme_ipsum_rc(base_size = 10)
```


LA TECNOLOGÍA COMO DERECHO HUMANO

Se registra un extendido acuerdo sobre que el acceso a las Tecnologías es un Derecho Humano: el 95,1% de lxs encuestados respondió que Sí. 


```{r,fig.width=8}
EncPer %>% 
  filter(!is.na(La_tecnología_es_un_DDHH)) %>% 
  ggplot(aes(La_tecnología_es_un_DDHH,fill=La_tecnología_es_un_DDHH))+
  geom_bar()+
  scale_fill_brewer(palette="Accent",name="La tecnología es un Derecho Humano")+
  labs(title = "La tecnología como Derecho Humano", x = "¿Considerás que el acceso a las TIC es un DDHH?",subtitle="Fuente: Encuesta de Percepciones sobre la Democracia y TIC") +
      theme_ipsum_rc(base_size = 10)+
  geom_text(aes(label = ..count..), stat = "count", vjust = 1,size=4,color="white")
```


Si observamos si hay cambios en la percepción de la tecnología como derecho humanos, de acuerdo a la edad de las personas encuestadas. 

```{r,fig.width=8}
EncPer %>% 
  filter(!is.na(La_tecnología_es_un_DDHH)) %>% 
  ggplot(aes(Edad,fill=La_tecnología_es_un_DDHH))+
  geom_histogram(alpha=0.8)+
 
    scale_fill_brewer(palette="Accent",name="La tecnología es un Derecho Humano")+
  labs(title = "La tecnología como Derecho Humano", x = "¿Considerás que el acceso a las TIC es un DDHH?",subtitle="Fuente: Encuesta de Percepciones sobre la Democracia y TIC") +
      theme_ipsum_rc(base_size = 10)
   
```


**CONCLUSIONES PRELIMINARES**

En este trabajo es una primera aproximación al análisis de los resultados de la Encuesta. Como conclusión relevante para el Programa Punto Digital, podemos mencionar que casi la totalidad de las personas encuestadas considera que el acceso a la tecnología es un derecho humano, y que el 50,9% manifiesta estar de algún modo satisfecho con el funcionamiento de la democracia.

