---
title: "TrabajoFinalVisualización"
author: "Fernanda López Franz"
date: "2023-08-04"
output: html_document
---

```{r setup, include=FALSE}
knitr::opts_chunk$set(echo = TRUE)
```
```{r}
library(ggplot2)
library(dplyr)
library(readxl)
```

```{r}
EncPer <- "EncuestaPercepciones.xlsx"
ruta_completa <- file.path(getwd(), "EncuestaPercepciones")
print(ruta_completa)
```

```{r}
EncPer<-read_excel("C:/Users/Punto Digital/Desktop/Visualización de datos/TrabajoFinalVisualizacion/EncuestaPercepciones.xlsx")

```
## Introducción
Entre febrero y marzo del año 2023, se realizó la Encuesta Percepciones sobre Democracia y Tecnología en Argentina. La realización de esta encuesta tuvo por objetivo conocer las percepciones sobre la democracia y las tecnologías de la información y la comunicación de los y las argentinas que acceden a la red de puntos digitales del Programa Punto Digital.

Se obtuvieron 2035 respuestas en 270 Puntos Digitales. 

Los Puntos Digitales son dispositivos de inclusión digital libres y gratuitos instalados en todas las provincias argentinas y dependientes de la Secretaría de Innovación Pública perteneciente a la Jefatura de Gabinete de Ministros.







