---
title: "TrabajoFinalVisualización"
author: "Fernanda López Franz"
date: "2023-08-04"
output: html_document
---

```{r setup, include=FALSE}
knitr::opts_chunk$set(
	echo = FALSE,
	message = FALSE,
	warning = FALSE
	)
```

```{r}
library(ggplot2)
library(dplyr)
library(readxl)
library(kableExtra)
```

```{r}
EncPer <- "EncuestaPercepciones.xlsx"
ruta_completa <- file.path(getwd(), "EncuestaPercepciones")
print(ruta_completa)
```

```{r}
EncPer<-read_excel("C:/Users/Punto Digital/Desktop/Visualización de datos/TrabajoFinalVisualizacion/EncuestaPercepciones.xlsx")

```

## Introducción

Entre febrero y marzo del año 2023, se realizó la **Encuesta Percepciones sobre Democracia y Tecnología en Argentina**. La realización de esta encuesta tuvo por objetivo conocer las percepciones sobre la democracia y las tecnologías de la información y la comunicación de los y las argentinas que acceden a la red de puntos digitales del Programa Punto Digital.

Se obtuvieron 2600 respuestas en 270 Puntos Digitales.

Los **Puntos Digitales** son dispositivos de inclusión digital libres y gratuitos instalados en todas las provincias argentinas y dependientes de la Secretaría de Innovación Pública perteneciente a la Jefatura de Gabinete de Ministros.

Se realizaron encuestas a todos los Puntos Digitales de todas las pronvicas argentinas y el número de respuestas varía de acuerdo al número de Puntos Digitales instalados en cada jurisdicción.

```{r}
EncPer %>%
  count(Provincia, name = "Total") %>% 
  arrange(desc(Total)) %>% 
  knitr::kable(col.names = c("Provincia","Total")) %>% 
print()

```
```{r}
EncPer %>%
  count(Provincia, name = "Total") %>% 
  arrange(desc(Total)) %>% 
  ggplot(aes(Provincia,Total,fill=Provincia))+
  geom_col()+
  theme(legend.position = "bottom")+
  theme(axis.text.x = element_text(angle = 45, hjust = 1))




En cuanto a la edad de lxs encuestados, el *valor mínimo* es *16* y el *valor máximo* es *84*.El promedio de edad de lxs encuestados es de *35 años*.
```{r}
EncPer %>% 
  summarise(max_edad=max(Edad,na.rm=TRUE))

  
```
```{r}
EncPer %>% 
  summarise(min_edad=min(Edad,na.rm=TRUE))
```
```{r}
EncPer %>% 
  summarise(media=mean(Edad,na.rm=TRUE))
```
En cuanto al género, el 62% de las encuestadas se identifica como mujer, el 36% como varón, el 1% prefiere no especificarlo, el 0.3% se identifica como mujer trans, el 0.11% como travesti y el 0.03% como varón trans. 

```{r}
  Género <- EncPer %>% 
  count(Género, name = "Total") %>% 
  mutate(Porcentaje = (Total / sum(Total)) * 100) %>% 
  arrange(desc(Porcentaje)) %>% 
  knitr::kable(col.names = c("Género","Total","Porcentaje")) %>% 
print()

```

```{r}
intervalos_edad <- cut(EncPer$Edad, breaks = seq(16, 86, by = 10), labels = c("16-26", "27-36", "37-46", "47-56", "57-56","67-66","77-86"))
cantidad_por_grupo <- table(intervalos_edad)
print(cantidad_por_grupo)


```
```{r}

  barplot(table(intervalos_edad))

```
Sobre el *nivel educativo*, vemos que casi el 30% de la población encuestada posee secundaria completa seguidos por quienes cuentan con terciario completo y secundaria incompleta. 

```{r}
Nivel_Educativo <- table(EncPer$Educación)
Nivel_Educativo <- data.frame(valores = names(Nivel_Educativo), frecuencia = as.vector(Nivel_Educativo)) %>% 
arrange(desc(frecuencia)) %>% 
mutate(porcentaje = (frecuencia/ sum(frecuencia)) * 100)
print(Nivel_Educativo)

```
Casi el 80 % de la población encuestada trabaja:

```{r}
Trabajo <- table(EncPer$Trabajo)
Trabajo <- data.frame(valores = names(Trabajo), frecuencia = as.vector(Trabajo)) %>% 
arrange(desc(frecuencia)) %>% 
mutate(porcentaje = (frecuencia/ sum(frecuencia)) * 100)
print(Trabajo)
```
Siendo la situación contractual la siguiente:

```{r}
intervalos_edad <- cut(EncPer$Edad, breaks = c(16, 27, 37, 47, 57, 67, Inf), include.lowest = TRUE) 
ggplot(EncPer, aes(x = intervalos_edad)) +
  geom_bar() +
  labs(title = "Distribución por Rango Etario", x = "Rango Etario", y = "Frecuencia")


```
